臺灣臺中地方法院民事判決　九十一年度訴字第二○九七號
　　原　　　告
　　即反訴被告　劉瑞麟
　　即反訴原告　甲○○
右當事人間返還繪圖費事件，本院判決如左：
    主    文
原告之訴駁回。
訴訟費用由原告負擔。
反訴被告應給付反訴原告新台幣捌萬元及自民國九十一年十月八日起至清償日止按年
息百分之五計算之利息。
反訴訴訟費用由反訴被告負擔。
本判決第三項於反訴原告以新台幣萬元供擔保後，得假執行。
    事    實
壹、本訴部分：
  甲、原告方面：
      原告於最後言詞辯論期日到場，惟據其以前到庭及提出書狀所為之聲明及陳述
      如下：
　　一、聲明：被告應給付原告新台幣（下同）七十二萬元及自本院九十一年度促字
        第一八０一九號支付命令送達被告翌日即民國九十一年三月二十六日起至清
        償日止按年息百分之五計算之利息。
    二、陳述：
    （一）原告於九十年六月五日委託被告繪製台中女中綜合大樓裝修工程施工圖，
          雙方議定繪圖費用為八十萬元，簽約時給付繪圖費百分之三十，簽約後圖
          面送審時再給付繪圖費用百分之六十，餘款再於送審通過時給付。原告已
          依約給付七十二萬元，惟被告未依約於同年六月中旬完成繪製施工圖交付
          原告，原告因而解除本件契約。為此，提起本訴。
    （二）原告送審之圖面係原告自己繪製的。
    （三）原告係依合約分二次以支票給付被告繪圖費。
    三、證據：提出委託繪圖合約書一紙、支票影本三紙為證。
  乙、被告方面：
    一、聲明：駁回原告之訴。
    二、陳述：被告於九十年六月九日如期完成繪圖並送審作業後，原告即給付第二
        期款四十八萬元，嗣該圖面經何友鋒建築師事務所於九十年八月十三日審查
        通過。原告於九十一年二月八日致被告之存證信函中，亦承認被告之繪圖經
        送審通過之事實，且被告亦可提供繪製原圖，足證被告已依約履行繪圖、送
        審義務。
    三、證據：提出合約書一紙、何友鋒建築師事務所九十年八月十三日（九０）何
        建字第一０六號函一件、支票影本三紙、施工圖原稿一件、存證信函一件為
        證。
貳、反訴部分：
  甲、反訴原告方面：
    一、聲明：（一）反訴被告應給付反訴原告八萬元及自反訴狀繕本送達翌日即九
        十一年十月八日起至清償日止按年息百分之五計算之利息。（二）願供擔保
        聲請宣告假執行。
    二、陳述：反訴原告於九十年六月五日與反訴被告簽訂委託繪製圖合約書，由反
        訴原告負責繪製台中女中綜合大樓裝修工程施工圖，全部費用為八十萬元，
        付款方式為：簽約時付二十四萬元，簽約後第四日反訴原告開始送審時付四
        十八萬元，反訴原告繪製之圖面送審通過時，給付餘款八萬元。而反訴原告
        已依約繪製施工圖，並交付送審通過，惟反訴被告僅給付第一、二期款項合
        計七十二萬元，尚有八萬元迄未給付，為此，依合約提起本訴。
    三、證據：與本訴中提出之證據同。
  乙、反訴被告：
      反訴被告未於最後言詞辯論期日到場，惟據其以前到庭所為之聲明及陳述：
    一、聲明：駁回反訴原告之訴。
    二、陳述：反訴原告並未依約履行交付繪製之施工圖，故拒絕給付尾款八萬元。
    理    由
一、原告即反訴被告經合法通知無正當理由未於最後言詞辯論期日到場，核無民事訴
    訟法第三百八十六條各款所列情形，爰依被告即反訴原告之聲請，由其一造辯論
    而為判決。
二、本訴部分：
（一）原告主張伊於九十年六月五日委託被告繪製台中女中綜合大樓裝修工程施工圖
      ，雙方議定繪圖費用為八十萬元，簽約時給付繪圖費百分之三十，簽約後圖面
      送審時再給付繪圖費用百分之六十，餘款再於送審通過時給付。原告已依約給
      付七十二萬元，惟被告未依約於同年六月中旬完成繪製施工圖交付原告，原告
      因而解除本件契約。爰訴請被告給付其已受領之七十二萬元及自本院九十一年
      度促字第一八０一九號支付命令送達被告翌日即民國九十一年三月二十六日起
      至清償日止按年息百分之五計算之利息。
（二）被告則辯稱伊於九十年六月九日如期完成繪圖並送審作業後，原告即給付第二
      期款四十八萬元，嗣該圖面經何友鋒建築師事務所於九十年八月十三日審查通
      過等語。
（三）經查，原告於九十年六月五日委託被告繪製台中女中綜合大樓裝修工程施工圖
      ，繪圖費用總計八十萬元，簽約時給付繪圖費百分之三十，簽約後圖面送審時
      再給付繪圖費用百分之六十，餘款再於送審通過時給付。原告已依約給付第一
      、二期款合計七十二萬元等情，業據原告提出合約書為證，亦為兩造所不爭執
      ，應堪信為真正。至於原告主張被告未依約於同年六月中旬完成繪製施工圖交
      付原告乙節，則為被告所否認，並以前詞為辯。經查，本件繪圖費之付款方式
      為：１、簽約時給付繪圖費百分之三十即二十四萬元，２、簽約後圖面送審時
      給付繪圖費用百分之六十即四十八萬元，３、餘款八萬元於送審通過時給付，
      已如前述。而原告既已給付第一、二期款合計七十二萬元，可知，被告應已依
      約完成繪製施工圖，並交付送審，否則原告豈會給付第二期款？且依原告遞送
      予被告之存證信函中謂：「‧‧‧在支付金額及圖說送審過後，劉邴倫先生指
      定使用該特定公司產品‧‧‧」等語，有該存證信函在卷可稽，可知，被告已
      完成繪製圖面並交付送審。原告另陳稱系爭圖面係由其公司自己完成繪製云云
      ，惟原告公司倘可自己繪製施工圖，又何必煞費周章委託被告繪製？況原告亦
      未能舉證以實其說，其此部分陳述自不可採。而被告另提出施工圖原稿，經本
      院核對結果，認與原告提出經送審通過之圖面完全相符，益證被告已履行繪製
      施工圖之義務，否則，其豈能提出相同圖面？又被告所交付送審之施工圖業經
      審核通過，業據被告提出何友鋒建築師事務所九十年八月十三日（九０）何建
      字第一０六號函一件為證，自堪信為真實。是原告主張被告未依約於同年六月
      中旬完成繪製施工圖交付伊云云，亦不足取。原告以被告未依約繪製交付施工
      圖而主張解除契約，即非合法，自不生解除契約之效力。從而，原告依解除約
      契約後之回復原狀法律關係，訴請被告返還其已受領之七十二萬元及自本院九
      十一年度促字第一八０一九號支付命令送達被告翌日即民國九十一年三月二十
      六日起至清償日止按年息百分之五計算之利息，自屬無據，應予駁回。
三、反訴部分：
（一）反訴原告主張伊於九十年六月五日與反訴被告簽訂委託繪製圖合約書，由反訴
      原告負責繪製台中女中綜合大樓裝修工程施工圖，全部費用為八十萬元，付款
      方式為：簽約時付二十四萬元，簽約後第四日反訴原告開始送審時付四十八萬
      元，反訴原告繪製之圖面送審通過時，給付餘款八萬元。而反訴原告已依約繪
      製施工圖，並交付送審通過，惟反訴被告僅給付第一、二期款項合計七十二萬
      元，尚有八萬元迄未給付，爰依本件契約訴請反訴被告給付八萬元及自反訴狀
      繕本送達翌日即九十一年十月八日起至清償日止按年息百分之五計算之利息。
（二）反訴被告則辯稱反訴原告並未依約履行交付繪製之施工圖，故拒絕給付尾款八
      萬元云云。
（三）查反訴原告主張之事實為真正，已如前述。反訴被告辯稱反訴原告並未依約履
      行交付繪製之施工圖乙節，自非可採。而本件施工圖既經審查通過，依前述兩
      造約定之付款方式，反訴被告自應於反訴原告繪製之圖面送審通過時，給付第
      三期款八萬元。是反訴被告辯稱反訴原告並未依約履行交付繪製之施工圖，故
      拒絕給付尾款八萬元云云，尚非可採。從而，反訴原告依本件合約請求反訴被
      告給付第三期款八萬元及自反訴狀繕本送達反訴被告翌日即九十一年十月八日
      起至清償日止按年息百分之五計算之利息，核無不合，應予准許。
（四）反訴原告陳明願供擔保，聲請宣告假執行，核無不合，爰酌定相當擔保金額予
      以准許。
四、據上論結，原告之訴為無理由，反訴原告之訴有理由，依民事訴訟法第三百八十
    五條第一項前段、第七十八條、第三百九十條第二項判決如主文。
中　　　華　　　民　　　國　　九十一　　年　　 十一　　 月　　十四　　　日
                                    臺灣臺中地方法院民事第一庭
~B法　　　官　許文碩
右為正本係照原本作成
如不服本判決，應於判決送達後二十日內，向本院提出上訴狀。
中　　　華　　　民　　　國　　九十一　　年　　 十一　　 月　　十五　　　日
~B法院書記官
